【裁判字號】    92,易,402
【裁判日期】    920813
【裁判案由】    詐欺
【裁判全文】
臺灣屏東地方法院刑事判決                          九十二年度易字第四二號
    公  訴  人  臺灣屏東地方法院檢察署檢察官
    被      告  戊○○
    被      告  甲○○
    右  一  人
    選任辯護人  蔡吉記
右列被告等因詐欺案件，經檢察官提起公訴（九十一年度偵字第六四九九號、九十二
年度偵字第一○六六號、第一四三七號）及同署檢察官移送併辦（九十二年度偵字第
二一五一號、第二三九八號），本院判決如左：
     主  文
戊○○連續意圖為自己不法之所有，以詐術使人將本人之物交付，累犯，處有期徒刑
拾月。
甲○○無罪。
     事  實
一、戊○○曾於民國九十一年間，因詐欺案件，經台灣台南地方法院於九十一年二月
    十五日，以九十年易字第二五四一號判決判處有期徒刑四月，如易科罰金以三百
    元折算一日，於九十一年三月十一日確定，同年七月三日易科罰金執行完畢，仍
    不知悔改，復因缺錢花用，基於意圖為自己不法所有之概括犯意，連續於下列時
    地施用詐術騙取財物：
（一）戊○○於九十一年八月初某日，撥打位在屏東市○○路八十二號之「明珠美日
      語短期補習班」00－0000000號市內電話，向該補習班人員探詢後得
      知該補習班之會計係綽號「大姐」之乙○○，隨即於同年月五日十時二十分許
      ，持其所有之0000000000號行動電話撥打上述補習班電話，指明由
      乙○○接聽，乙○○接聽電話後，戊○○即稱呼乙○○為「大姐」，並請乙○○猜測其身份，乙○○猜測其應是補習班離職員工劉怡慧（英文名為ＡＭＹ）
      ，戊○○順勢詐稱其確為劉怡慧，因家屬住院開刀，於當日十時三十分需錢應
      急，懇求乙○○借支新台幣（下同）五萬元，同時留下其所有之高雄中小企業
      銀行萬丹分行（下稱高雄企銀萬丹分行）00000000000000號帳
      號供乙○○匯款等語，致乙○○陷於錯誤，誤以為戊○○即是劉怡慧，且急需
      金錢應急，迅於同日十時四十七分許，至屏東市○○路一一五號之「大眾商業
      銀行」，以「明珠美日語短期補習班」名義，跨行電匯五萬元至上述戶頭，戊○○隨即於同日十一時零七分許，在高雄企銀萬丹分行領出全部款項供己花費
      使用。嗣乙○○於同年月六日向劉怡慧確認匯款時間，劉怡慧表示並無借款情
      事，乙○○始發現受騙，經報警處理並向高雄企銀行萬丹分行調借領款之錄影
      帶後查知上情。
（二）戊○○於不詳時地得知庚○○住處00－0000000號市內電話及持用之
      0000000000號行動電話後，於九十一年十一月二十一日十時三十分
      許（起訴書誤為十一時許），未表明身分持其所有之上述行動電話與庚○○聊
      天，待庚○○減低心防後，即詐稱其係大嫂李素珍，因從事直銷生意缺錢支付
      貨款，請庚○○借款二十萬元支應等語，致庚○○陷於錯誤，誤以為戊○○即
      是李素珍，且缺錢支付貨款，同意借支金額二十萬元之支票，戊○○因銀行戶
      頭或遭停用或存簿遺失，無法存領支票，遂向其僱請並不知情之計程車司機甲○○借用戶頭欲存領支票（甲○○無罪部分，詳述於後），經指示庚○○將支
      票受款人記載為甲○○，再詐稱人在高雄不方便拿取支票，會委請二位親戚前
      往收取等語。庚○○遂簽發票號ＰＧ0000000號，受款人甲○○，發票
      日九十一年十一月二十一日，金額二十萬元之彰化商業銀行支票一紙在家等候
      ，迨同日近十一時許，戊○○乘坐甲○○所駕駛車牌號碼ＵＯ－一九○八號汽
      車至屏東縣東港鎮東港大橋後，撥打電話通知庚○○到場，庚○○即將支票交
      予戊○○持有。因庚○○見戊○○離開時所乘坐之汽車非向高雄方向行駛，心
      覺有異，馬上向李素珍查證，李素珍表示並未撥打電話借款，驚覺受騙，隨即
      通知銀行止付支票款項並報警處理，嗣戊○○持該紙支票至位在屏東縣東港鎮
      ○○路上之彰化商業銀行領款時，經銀行人員通知警方到場逮捕戊○○後查知
      上情。
（三）戊○○於不詳時地取得丙○○持用之0000000000行動電話，並探知
      黃寶猜為丙○○之同事，遂於九十一年十二月十三日中午十二時三十分許，持
      其所有之上述行動電話撥打丙○○之行動電話，向丙○○詐稱其係黃寶猜，正
      在高雄長庚醫院身體檢查，因將於十三時許開刀需錢應急，請丙○○借款六萬
      元，其會委請姪女「林美娟」於同日十三時許在屏東市○○路與自由路口取款
      等語，致丙○○陷於錯誤，誤以為戊○○即是黃寶猜，且需款項應急而答應借
      款並即提領六萬元，於同日十三時許，至屏東市○○路與自由路口「褲子大王
      服飾店」旁將之交予自稱「林美娟」之戊○○持有。嗣丙○○於當日下午發現
      黃寶猜人在公司上班，始知受騙，經報警處理而查獲上情。
（四）戊○○於九十二年一月中旬某日至位在屏東市○○路二五五號八樓美商安泰人
      壽股份有限公司應徵未果，瞥見該公司員工楊麗貞名牌，遂於同年二月十七日
      上午某時，持其所有之上述行動電話撥打上開公司總機，假意欲應徵工作，經
      該公司總機人員將電話轉接有意應徵幫手之己○○後，戊○○即向己○○詐稱
      其是楊麗貞，因母親人不舒服急需三萬元應急，又因人在高雄，不方便到屏東
      拿取，會委託手抱幼兒之婦人於當日中午十二時許至屏東市○○路二○四號「
      巨蛋超商」取款等語，致己○○陷於錯誤，誤以為戊○○即是楊麗貞，且急需
      借款應急而答應借款，並即提領三萬元，於同日中午十二時許至上址超商前，
      將款項交予戊○○持有。己○○嗣向楊麗貞求證，楊麗貞否認有借款情事，己○○始知受騙而報警處理，經警調閱上址超商錄影帶，由己○○指認戊○○後
      查知上情。
（五）戊○○於不詳時地查知丁○○所經營位在屏東市○○路一九九巷五號「龍幼托
      兒所」00－0000000號市內電話後，於九十二年四月一日十時許，持
      其所有之上述行動電話撥打該托兒所市內電話，指明由托兒所園長丁○○接聽
      ，丁○○接聽電話後，戊○○即哭泣不語，丁○○主動詢問其是否為陳湘柏，
      戊○○聞之，詐稱其正是陳湘柏，現人在高雄，因身體不舒服又急需幾萬元現
      款應急，請丁○○借款支應，其將委請一綽號「阿珍」之婦人至屏東市○○路
      及仁愛路口「田園美食餐廳」取款等語，致丁○○陷於錯誤，誤以為戊○○即
      是陳湘柏，且急需現款應急，遂提領一萬八千元，於同日十一時十分許，至上
      述約定地點等候綽號「阿珍」之婦人，戊○○亦乘坐不知情之吳忠穎所駕駛車
      牌號碼ＰＹ－六六七號計程車趕赴上址約定地點，經向丁○○佯稱其是「阿珍
      」後，由曾祁玫交付一萬八千元予戊○○持有。嗣丁○○向陳湘柏求證，發現
      受騙，經報警處理後查知上情。
二、案經屏東縣警察局屏東分局、東港分局報告台灣屏東地方法院檢察署檢察官偵查
    起訴暨移送併辦。
     理  由
壹、有罪部分
一、上述事實，業經被告戊○○於本院審理時坦白承認，核與被害人乙○○、庚○○
    、丙○○、己○○、丁○○指訴遭詐騙、共同被告甲○○供述駕駛車牌號碼ＵＯ
    －一九○八號汽車載被告戊○○至屏東縣東港鎮東港大橋向被害人庚○○收取物
    品、證人劉怡慧、李素珍、楊麗貞、陳湘柏分別供述未撥打電話向被害人乙○○
    、庚○○、己○○、丁○○借款、證人吳忠穎供述駕駛車牌號碼ＰＹ－六六七號
    計程車載被告戊○○至屏東市○○路與仁愛路口之「田園美食餐廳」等情節大致
    相符，並有被告戊○○在高雄區中小企業銀行之開戶資料、存摺、客戶存提記錄
    、被害人乙○○匯款資料、被害人庚○○簽發之彰化商業銀行ＰＧ000000
    0號支票及出具之贓物保領結各一紙、被害人彭淑玲持用之000000000
    0號及被告戊○○持用之0000000000號行動電話於九十一年十二月十
    三日通聯紀錄各一紙、被害人庚○○使用之00－0000000號及0000
    000000號電話與被告戊○○持用之上述號碼行動電話於九十一年十一月二
    十一日通聯紀錄各一紙、被害人彭淑玲於九十一年十二月十三日在世華聯合商業
    銀行櫃員機提款之交易明細表三紙、被害人己○○向合作金庫銀行領款之自動櫃
    員機交易明細單一紙、被告戊○○於九十二年二月十七日在屏東市○○路二○四
    號「巨蛋超商」向被害人己○○取款之翻拍錄影帶相片三幀在卷可證，足見被告
    之自白與事實相符，可以相信，事證明確，被告犯行應可認定。
二、被告戊○○假冒同事或朋友之身分向被害人乙○○、庚○○、丙○○、己○○、
    丁○○等人詐騙財物之行為，係犯刑法第三百三十九條第一項之詐欺取財罪。其
    先後五次之詐欺取財犯行，時間緊接，方法相同，觸犯構成要件相同之罪名，顯
    係基於概括犯意反覆為之，應依連續犯規定論以一罪，並加重其刑。公訴事實僅
    論及被告戊○○於上述時地向被害人乙○○、庚○○、己○○詐欺財物之事實，
    並未敘及被告戊○○向被害人丙○○、丁○○詐欺財物之事實，但被告戊○○詐
    騙被害人丙○○、丁○○之事實與前開已提起公訴之犯罪事實間，具連續犯之裁
    判上一罪關係，已如上述，為起訴效力所及，本院自應一併予以審理。又被告戊○○曾於九十一年間，因詐欺案件，經台灣台南地方法院於九十一年二月十五日
    ，以九十年易字第二五四一號判決判處有期徒刑四月，如易科罰金以三百元折算
    一日，於九十一年三月十一日確定，同年七月三日易科罰金執行完畢，有臺灣高
    等法院被告全國前案紀錄表及臺灣屏東地方法院檢察署刑案資料查註紀錄表各一
    紙在卷可按，其受有期徒刑之執行完畢後，五年之內再犯有期徒刑以上刑之本罪
    ，為累犯，應依法加重其刑，併遞加重之。爰審酌被告戊○○缺錢花用而行詐騙
    財物之犯罪動機與目的、利用被害人乙○○等人之信任及同情心施詐術之手段、
    詐得財物之多寡、迄未與被害人乙○○等人達成民事和解及坦認犯行之犯後態度
    等一切情狀，認以量處如主文所示之刑為適當。公訴人求處被告戊○○有期徒刑
    三年，尚嫌過重，附此敘明。至被告戊○○所有，供其詐騙使用之000000
    0000號行動電話手機一支及ＳＩＭ卡一張，並未扣案，且無證據證明現尚存
    在，又非違禁物，爰不併予宣告沒收。
貳、無罪部分
一、公訴意旨略以：被告甲○○與被告戊○○共同基於意圖為自己不法所有之犯意聯
    絡，由被告戊○○於九十一年十一月二十一日十一時許，先以行動電話0000
    000000號多次向被害人庚○○佯稱為其大嫂李素珍，要向其借錢，雙方約
    於屏東縣東港鎮興東里東港大橋下見面，被告戊○○即夥同被告甲○○一同前往
    約定地點，被害人庚○○乃開立票號ＰＧ0000000號，指定付款人甲○○
    ，面額二十萬元之彰化銀行支票一張交付給戊○○。嗣被害人庚○○向李素珍查
    問此事時始知遭人詐騙，即時向彰化銀行辦理支票掛失並報警處理。因認被告甲○○涉犯刑法第三百三十九條第一項之詐欺取財罪嫌等語。
二、按犯罪事實應依證據認定之，無證據不得推定其犯罪事實；不能證明被告犯罪者
    ，應諭知無罪之判決，刑事訴訟法第一百五十四條、第三百零一條第一項分別定
    有明文。又認定不利於被告之事實，須依積極證據，苟積極證據不足為不利於被
    告事實之認定時，即應為有利於被告之認定，更不必有何有利之證據；認定犯罪
    事實所憑之證據，雖不以直接證據為限，間接證據亦包括在內，然而無論直接或
    間接證據，其為訴訟上之證明，須於通常一般之人均不致有所懷疑，而得確信其
    為真實之程度者，始得據為有罪之認定，最高法院三十年上字第八一六號及七十
    六年台上字第四九八六號判例意旨可資參照。
三、公訴人認被告甲○○涉有詐欺取財罪嫌，無非以（１）被害人庚○○供述，並有
    支票影本及被害人庚○○立具之贓物保領結各一紙。（２）被告甲○○與戊○○
    若僅為單純之計程車司機與乘客之關係，被告戊○○又已與醫院約定產檢時間，
    豈會同意隨同被告甲○○先至東港大橋下向被害人庚○○取支票，再一同至彰化
    銀行領款，被告甲○○如不知詐欺一事，又何需擔任支票領款人，並將自己之行
    動電話號碼交由被害人庚○○供銀行確定，可見被告二人共為詐欺之犯行等為論
    據。
四、被告甲○○固承認有於上述時地駕駛車牌號碼ＵＯ－一九○八號汽車附載共同被
    告戊○○向被害人庚○○收取物品之事實，但堅詞否認有何與共同被告戊○○共
    同詐欺財物之犯行，辯稱：戊○○之前多次僱請我駕車載送，案發當時戊○○請
    我載他到東港大橋下向其朋友收帳，又說銀行帳戶無法使用，向我借用帳戶，我
    才同意支票抬頭開具我的名字，我不知戊○○詐騙庚○○，並沒有詐欺之行為等
    語。經查：
（一）共同被告戊○○於上述時間，單獨持其所有之0000000000號行動電
      話撥打庚○○住處00－0000000號及0000000000電話，假
      冒李素珍之名向庚○○借用二十萬，並指示庚○○開具支票領款人為甲○○，
      庚○○受騙簽發票號ＰＧ0000000號，日期九十一年十一月二十一日，
      領款人甲○○，金額二十萬元之彰化銀行支票一張，並在屏東縣東港鎮大港大
      橋下將支票交予共同被告戊○○等情，業經共同被告戊○○於本院審理時坦白
      承認，核與被害人庚○○供述遭騙之情節相符，並有支票及被害人庚○○簽發
      之贓保領結各一紙、被告持用之0000000000號行動電話通聯紀錄在
      卷可佐，足見共同被告戊○○之自白與事實相符，應可相信，被告甲○○是否
      與共同被告戊○○共犯本件詐欺罪行，已值懷疑。
（二）被害人庚○○雖供述係依指示開具支票受款人為甲○○，其交付支票予共同被
      告戊○○時，被告甲○○站在共同被告戊○○旁邊等語，但共同被告戊○○因
      其銀行戶頭或遭停用或存簿遺失，轉向被告甲○○騙稱其收取債款需借用戶頭
      領取支票後，指示庚○○開具支票受款人為甲○○一節，業經共同被告戊○○
      於本院審理時供述明確，而共同被告戊○○於警訊及本院初訊時均否認犯行，
      並指稱是被告甲○○行詐騙行為，嗣則翻異前供，坦認己非，並為上開供述，
      堪認係陳述事實，非為迴護被告甲○○。再依被害人庚○○供述遭詐騙財物之
      歷程觀之，共同被告戊○○本足以獨力完成犯罪，實無另找被告甲○○朋分財
      物之必要，共同被告戊○○於實施本件犯行時，因交通或支票提領之問題，遂
      僱請被告甲○○開車載送並趁機向被告甲○○借用戶頭使用，參酌共同被告戊○○多次向未曾矇面之被害人乙○○等人電話聯絡即能詐騙財物之事實，共同
      被告戊○○說服被告甲○○提供戶頭借其使用，並非難以相像，是被告甲○○
      辯稱係受僱於戊○○開車載送至現場，戊○○另向其借用帳戶，支票才開具其
      為受款人，不知有何詐欺行為等語，實非無據，可以相信。故被告甲○○為支
      票受款人、留下行動電話供銀行查證，並出現在案發現場等情，均不足為被告
      甲○○不利之證據。
（三）綜上所述，被告甲○○所辯均非無據，公訴人所舉之證據，不足以證明被告甲○○有詐欺之犯行。此外，復查無其他積極證據足認被告甲○○確有公訴人所
      指上述犯行，依據上述說明，不能證明被告犯罪，依法應為無罪之諭知。
據上論斷，應依刑事訴訟法第二百九十九條第一項前段、第三百零一條第一項，刑法
第五十六條、第三百三十九條第一項、第四十七條，罰金罰鍰提高標準條例第一條前
段，判決如主文。
中      華      民      國      九十二      年      八      月  十三    日
                   臺灣屏東地方法院刑事第二庭
                                          法  官  林昌義
右正本證明與原本無異。
如不服本判決應於收受本判決送達後十日內向本院提出上訴書狀，其未敘述上訴理由
者，並得於提起上訴後十日內向本院補提理由書狀（均須按他造當事人之人數附繕本
 ）「切勿逕送上級法院」
                                          書記官   潘美碧
中      華      民      國      九十二      年      八      月  十四    日
附錄論罪科刑法條全文
中華民國刑法第三百三十九條
意圖為自己或第三人不法之所有，以詐術使人將本人或第三人之物交付者，處五年以
下有期徒刑、拘役或科或併科一千元以下罰金。
以前項方法得財產上不法之利益或使第三人得之者，亦同。
前二項之未遂犯罰之。


司法院資訊處製作；財團法人民間司法改革基金會備份。
